【裁判字號】    92,易,2079
【裁判日期】    920912
【裁判案由】    詐欺等
【裁判全文】
臺灣板橋地方法院刑事判決                        九十二年度易字第二七九號
    公  訴  人  臺灣板橋地方法院檢察署檢察官
    被      告  己○○
    選任辯護人  林月雪律師
                江鶴鵬律師
右列被告因故買贓物案件，經檢察官提起公訴（九十二年度偵字第六四九九號）及移
    主  文
己○○無罪。
    理  由
一、公訴意旨略以：被告己○○為台北縣土城市○○路○段十三號一樓開發當舖之負
    責人，其明知同案被告即王匠實業有限公司（下稱王匠公司）負責人甲○○（俟
    通緝到案後，另行審結）持以典當之堆高機，未附有出廠或進口單據等來源證明
    文件，係來源不明之贓物，竟基於不確定之故買贓物之概括犯意，自民國九十年
    十二月二十八日起至九十一年十二月三十一日止，甲○○持其佯向欣力揚股份有
    限公司（下稱欣力揚公司）、辛○○○○備股份有限公司（下稱聯霆公司）、觀
    新企業社承租而詐欺取得之堆高機，至上址開發當舖向被告己○○典當，己○○
    仍以新台幣（下同）七百萬元之價格，予以買受。嗣於九十一年十二月三十一日
    ，聯霆公司負責人丙○○持有之甲○○支票不獲兌現，丙○○隨即會同欣力揚業
    務經理丁○○前往開發當舖收贓地點即桃園縣龜山鄉○○村○○路一七七巷七之
    三號權鋐企業有限公司（下稱權鋐公司）查問，始知受騙，因認被告己○○涉犯
    刑法第三百四十九條第二項之故買贓物罪嫌云云。
二、按犯罪事實應依證據認定之，無證據不得認定犯罪事實；又不能證明被告犯罪者
    ，應諭知無罪之判決，刑事訴訟法第一百五十四條第二項、第三百零一條第一項
    分別定有明文。又犯罪事實之認定，應憑真實之證據，倘證據是否真實尚欠明確
    ，自難以擬制推測之方法，為其判斷之基礎；而認定犯罪事實之證據係指足以認
    定被告確有犯罪行為之積極證據而言，該項證據自須適合於被告犯罪事實之認定
    ，始得採為斷罪資料，最高法院著有五十三年臺上字第六五六號、二十九年上字
    第三一０五號判例可循。且刑事訴訟上證明之資料，無論其為直接或間接證據，
    均須達於通常一般之人均不致有所懷疑，而得確信其為真實之程度，始得據為有
    罪之認定，若其關於被告是否犯罪之證明未能達此程度，而有合理懷疑之存在，
    致使無從形成有罪之確信，根據「罪證有疑，利於被告」之證據法則，即不得遽
    為不利被告之認定，亦有最高法院七十六年度臺上字第四九八六號判例可稽。再
    按故買贓物之罪，必須行為人確知所故買者係贓物，否則對是否為贓物無此認識
    ，於故買贓物罪之主觀構成要件即有欠缺，而無由成立該項犯罪。
三、公訴人認被告己○○涉犯右開犯行，無非係以：另案被告甲○○以六十一台堆高
    機，向被告己○○貸得巨款七百萬元，平均每一台典當價格為十一萬六千元，流
    當後，被告己○○竟於九十二年一月九日，以十三台總價一百九十萬七千元堆高
    機，平均每一台八萬七千元價格，販賣予權鋐企業社，顯不合於交易常情，且甲○○係以王匠公司名義，向被告己○○典當，有開發當舖開立之當票十九紙附卷
    可稽，被告己○○竟指示開發當舖職員庚○○前往欣力揚公司估價驗貨，足見被
    告己○○對故買贓物之事實，顯有預見其發生而其發生亦不違背其本意之不確定
    故意及行為，參以證人丁○○、丙○○、壬○○證述之情節，被告己○○在主觀
    上應有贓物之認識至明等情，為其論據。惟訊據被告己○○固坦認於右揭時地收
    當甲○○持以典當之堆高機，然堅決否認有何故買贓物之犯行，辯稱：伊係第一
    次收當堆高機，收當時，伊有詢問監理站，監理站說不屬其管轄範圍，伊就詢問
    公會，公會稱依照當舖業法規定來收當，伊依當舖業法規定有核對身分證、入當
    票、蓋手印，亦有詢問從事堆高機買賣之中古商關於中古堆高機之價格及如果沒
    有來源證明可否買賣等問題，中古商亦回答可以買賣，且甲○○自九十年十二月
    二十八日第一次典當堆高機，至最後一次即九十一年十二月三十一日止，期間有
    多次典當及贖回，直至九十二年一月間始陸續開始流當，共流當五十三台，伊已
    將其中十九台出售，共賣得一百九十萬零七千元，此係按堆高機之品牌、年份、
    噸數分別計算出不同之價格出售，伊主觀上並無贓物之認識等語。
四、經查：
（一）同案被告甲○○自九十年十二月二十八日起至九十一年十二月三十一日止，陸
      續持其佯向欣力揚公司、聯霆公司及觀新企業社承租而詐欺取得之堆高機，至
      開發當舖向被告己○○典當，期間陸續有贖回及典當，迄九十二年一月間始開
      始陸續流當，總計流當五十三台等情，業據被告己○○供明在卷，並有當票存
      根聯影本、台帳影本及其提出之典當明細表各一份附卷可稽。且經本院向台北
      縣警察局土城分局調閱開發當舖自九十年十二月二十八日起至九十二年一月三
      十日止之典當台帳資料，再經核對前揭卷附之當票存根聯及台帳等影本資料，
      認被告己○○確實有將甲○○歷次典當之內容、當款等資料登記入簿，並將該
      等資料送主管機關備查無訛。再者，參酌證人乙○○於本院審理時到庭結證稱
      ：「（問：被告己○○有無向你打電話訊問過，中古堆高機，如果沒有來源，
      你們是否會買？中古堆高機的售價？）都有問過」、「（問：為何要打電話給
      你？）他說有人要當堆高機。我向他說，中古行的價錢，要看品牌。當時他沒
      有說幾台。大部分底價比較好的，是ｔｃｍ，ｔｏｙｏｔａ，也要看年份，大
      部分只有買賣合約書，或是發票而已，沒有其他的來源證明」、「因為買新車
      時，有海關的證明，經過二、三手，就沒有海關證明。所以還是可以收。我也
      是如此回答被告己○○」等語（見本院九十二年八月十九日審判筆錄），及證
      人張東隆於檢察官偵查中結證稱：「我與全虹有買賣往來，舊的不用來源證明
      ，只要買賣發票就可以」、「（問：你所言全不用來源證明是全部或一、二台
      ？）我是買一、二台不用，如大量我沒買過不知道」等語（見九十二年度偵字
      第六四九九號偵查卷第三九二頁）以觀，可見堆高機除進口報關時之海關證明
      或買賣契約、收據等外，並無類似汽、機車之行照或車籍登記資料等其他來源
      證明，故就中古堆高機之交易而言，原本即並非一定要具有前開來源證明，始
      得加以買賣。是以，自難認被告己○○前揭收當行為客觀上有何悖於當舖業法
      之規定及一般收當中古堆高機之慣例。況且，被告己○○於偵查中辯稱：伊有
      要求甲○○提出來源證明，但他當時說來源證明已遺失無法提出等情，再參以
      甲○○亦確實有將其持有之質當物即堆高機質放於開發當舖所指定之上址權鋐
      公司倉庫內，及甲○○多次之典當及取贖等情形，被告己○○主觀上認定該等
      堆高機之持有人甲○○即係所有權人，而未懷疑其來源之正當性，亦合於常情
      。
（二）又公訴人以被告己○○明知甲○○係以王匠公司名義典當，竟指示其員工庚○○前往欣力揚公司估價驗貨，而認其有故買贓物之不確定故意云云。惟證人庚○○於本院審理時證稱：「（問：去挑時，有無說是當舖的？）是被告甲○○
      帶我去的，我和證人丁○○有一段距離」、「（問：為何不表明是當舖的人？
      ）當初被告甲○○向我說，他說他是去那裡保養，我老闆叫我去看堆高機，我
      看完，我就走了」、「（問：知否堆高機是欣力揚公司的？）我不知道」等語
      ，且證人即欣力揚公司業務經理丁○○於本院審理時亦證稱：「（問：當時有
      無和證人庚○○交談？）只是看堆高機而已，沒有交談」等語，足見欣力揚公
      司業務經理丁○○當時並未向開發當鋪之員工庚○○表明該等堆高機是欣力揚
      公司所有，況且，證人丁○○、聯霆公司負責人丙○○、觀新企業社負責人壬○○於警詢時均已坦承：渠等明知甲○○所承租之堆高機係置於前揭權鋐公司
      倉庫內等情，惟渠等當時亦未對該等堆高機何以要置放於權鋐公司倉庫內起疑
      ，是故，自難僅因前開堆高機並非置放於王匠公司，而係置放於欣力揚公司，
      即遽認被告己○○對於該等堆高機可能非甲○○所有而係贓物等情應會有所認
      識。
（三）另被告己○○於九十二年一月八日、同年月九日，先後將甲○○流當之堆高機
      其中六台及十三台分別出售予權鋐公司、權鋐企業社，價格分別為七十五萬九
      千元及一百一十四萬八千元等情，業經證人即前開二公司之協理戊○○於警詢
      時證述明確，並有買賣合約書二紙及購買物品證明單三紙附卷可參，縱且不論
      每台堆高機之品牌、年份、噸數不同，價格亦應有所出入，單就以十九台共一
      百九十萬零七千元之價格計算，平均一台出售價格亦達十萬元左右，此與被告
      己○○於本院審理時自承收當五十三台共六百五十二萬元計算，平均一台當款
      為十二萬餘元，二者金額相去不遠，況且，質當物品貸得之金額，本與一般買
      賣交易價格不同，公訴人以被告己○○平均每一台收當價格為十一萬六千元，
      流當後，以平均每一台八萬七千元價格出售企業社，而遽認被告之收當行為此
      顯不合於交易常情云云，自屬無據。此外，欣力揚公司、聯霆倉公司及觀新企
      業社已與被告己○○所經營之開發當舖達成協議，由欣力揚公司、聯霆倉公司
      及觀新企業社共出資二百四十萬元買回三十四台堆高機等情，有欣力揚公司負
      責人張繡珠、聯霆倉公司負責人丙○○及觀新企業社負責人壬○○於本院審理
      時到庭證述屬實，復有協議書乙紙在卷足憑。綜上所述，公訴人所舉事證，既
      尚有合理性之懷疑存在，致無從確信被告己○○確有故買贓物之認識及犯行。
      揆諸首開法條規定及裁判先例意旨，自屬不能證明被告犯罪，爰依法為被告無
      罪之諭知。
五、至移送併辦部分（九十二年度偵字第一三００四號），與本件公訴人起訴部分，
    係屬相同之犯罪事實，為同一案件，本院自應併予審究，亦附此敘明之。
據上論斷，應依刑事訴訟法第三百零一條第一項，判決如主文。
本案經檢察官鄧媛到庭執行職務。
中      華      民      國    九十二    年      九      月    十二    日
                                  臺灣板橋地方法院刑事第二庭
                                          法  官    崔玲琦
右正本證明與原本無異。
如不服本判決，應於判決送達後十日內向本院提出上訴狀 (應附繕本) ，上訴於
臺灣高等法院。
                                          書記官    陳金鳳
中      華      民      國    九十二    年      九      月    十八    日


司法院資訊處製作；財團法人民間司法改革基金會備份。
